臺灣南投地方法院家事裁定
111年度監宣字第208號
聲  請  人  林孟珠  

代  理  人  林殷世律師
相  對  人  劉志乾  

上列聲請人對於相對人聲請監護宣告事件，本院裁定如下：
    主    文
一、宣告劉志乾（男，民國00年0月00日生，身分證統一編號：Z
    000000000號）為受輔助宣告之人。
二、選定林孟珠（女，民國00年00月0日生，身分證統一編號：Z
    000000000號）為受輔助宣告人劉志乾之輔助人。
三、程序費用由受輔助宣告人劉志乾負擔。
    理    由
一、本件聲請意旨略以：聲請人為相對人劉志乾之配偶，相對人
    於民國110年4月8日8時25分許，騎乘機車遭第3人吳雅真駕
    駛之汽車自後追撞，致相對人人車倒地受有創傷性蜘蛛網膜
    下出血、併有期間長短未明之意識喪失、創傷性硬腦膜下出
    血、顱骨閉鎖性骨折、左顳葉遲發性腦出血、腦傷後中神經
    系統功能病變，造成多重認知功能退化等重傷害，嗣經童綜
    合醫院認知功能障礙篩檢量表（CASI）測量，相對人分數僅
    15分，「顯」低於切截分數（80分），落入多重認知功能減
    退範圍，CDR總分2分，全量表智商落在中度智能不足，已嚴
    重影其響其生活功能，且終身無工作能力、日常24小時需仰
    賴他人看護，堪認相對人因精神障礙或其他心智缺陷，致不
    能為意思表示或受意思表示，或不能辯識其意思表示之效果
    ，依民法第14條第1項、第1110條、第1111條及第1111條之1
    規定，請求准予對相對人為監護宣告，並選定聲請人為監護
    人，指定劉于瑄為會同開具財產清冊之人等語。
二、法院對於監護宣告之聲請，認為未達應受監護宣告之程度，
    而有輔助宣告之原因者，得依聲請或依職權以裁定為輔助之
    宣告（家事事件法第174條第1項規定參照）。對於因精神障
    礙或其他心智缺陷，致其為意思表示或受意思表示，或辨識
    其意思表示效果之能力，顯有不足者，法院得因本人、配偶
    、四親等內之親屬、最近1年有同居事實之其他親屬、檢察
    官、主管機關或社會福利機構之聲請，為輔助之宣告。又受
    輔助宣告之人，應置輔助人。輔助人及有關輔助之職務，準
    用民法第1111條至第1111條之1規定。法院為輔助之宣告時
    ，應依職權就配偶、四親等內之親屬、最近一年有同居事實
    之其他親屬、主管機關、社會福利機構或其他適當之人選定
    一人或數人為輔助人。而法院選定輔助人時，應依受輔助宣
    告之人之最佳利益，優先考量受輔助宣告之人之意見，審酌
    一切情狀，並注意下列事項：一、受輔助宣告之人之身心狀
    態與生活及財產狀況。二、受輔助宣告之人與其配偶、子女
    或其他共同生活之人間之情感狀況。三、輔助人之職業、經
    歷、意見及其與受輔助宣告之人之利害關係。四、法人為輔
    助人時，其事業之種類與內容，法人及其代表人與受輔助宣
    告之人之利害關係（民法第15條之1第1項、第1113條之1、
    第1111條、第1111條之1規定參照）。
三、經查，聲請人主張之事實，業據其提出親屬系統表、戶籍謄
    本、童綜合醫療社團法人童綜合醫院一般診斷書、心理衡鑑
    報告單、臨床失智評定量表、相對人之中華民國身心障礙證
    明正反面影本為證；且經本院在鑑定人即竹山秀傳醫療社團
    法人竹山秀傳醫院（下稱竹山秀傳醫院）醫師林瑞榮前審驗
    相對人之精神狀況，相對人對本院訊問其姓名，尚能回答，
    然對於聲請人與其關係為何、其出生年月日、家中地址、為
    何到醫院等其他問題，均無法正確回答等情，有本院111年1
    0月3日訊問筆錄在卷可參。另經本院囑託竹山秀傳醫院就相
    對人之心神狀況為鑑定，結果略以：相對人身體外觀顯現虛
    弱及不安，意識清醒，但是反應顯得遲鈍。吞嚥正常，語言
    機能正常，但是無法正常溝通。雙側上下肢運動功能正常，
    可自行走路。認知功能評估顯示為中度失智；嚴重記憶力減
    退，只有高度重複學過的事務才會記得；新學的東西都很快
    會忘記；定向感檢查發現處理問題時，分析類似性和差異性
    時有嚴重障礙；社會價值之判斷力通常也受影響；分析社區
    活動能力發現其外觀還似正常，但是不會掩飾無力獨自處理
    工作、購物等活動的窘境；無法做家事，日常生活（含穿衣
    、個人衛生及個人事物之料理）無法自理，都需要他人幫忙
    ，綜合以上所述及相關神經功能檢查，認相對人目前有顯著
    的認知功能、記憶及其判斷能力障礙，正常解決問題之能力
    也受損，致其為意思表示或受意思表示，或辯識其意思表示
    效果之能力顯有不足等語，此有該院111年10月6日111竹秀
    管字第1110929號函檢送之精神鑑定報告書附卷可參。綜上
    相對人之陳述、精神鑑定結果，本院認相對人之精神狀態，
    非完全不能為意思表示或受意思表示，亦非完全不能辨識其
    意思表示之效果，故未達應受監護宣告之程度，惟其為意思
    表示或受意思表示，或辨識其意思表示效果之能力，顯有不
    足。且經本院於上開醫院當場詢問聲請人及代理人，如為輔
    助宣告有何意見後，聲請人及代理人均表示無意見，本院認
    聲請人聲請對相對人為監護宣告，惟依相對人目前之狀況，
    以輔助宣告為適當，依法職權裁定如主文第一項所示。
四、關於選定輔助人部分：
    本院審酌相對人前未訂有意定監護契約，而聲請人為相對人
    之配偶，誼屬至親，並與相對人同住，健康尚佳，並有意願
    出任監護人一職；又相對人之父母均已死亡，而聲請人及相
    對人其他尚存之子女即劉信佑、劉于瑄亦同意由聲請人擔任
    相對人之監護人，此有親屬團體會議推定監護人、會同開具
    財產清冊之人說明書、受宣告人親屬系統表、戶籍謄本在卷
    ，並有司法院意定監護契約管理系統查詢結果列印紙在卷足
    以佐證；綜上，足認由聲請人擔任輔助人，符合相對人之最
    佳利益，是本院選定聲請人為相對人之輔助人。
五、聲請人雖同時提出會同開具財產清冊之人選劉于瑄，然由民
    法第15條之2規定可知，受輔助宣告之人並未喪失行為能力
    ，且依法並未完全剝奪其財產處分權。再參酌同法第1113條
    之1規定，並無準用同法第1094條、第1099條及第1099條之1
    、第1103條第1項之規定，亦即受輔助宣告人之財產，不由
    輔助人管理，輔助人對於受輔助宣告人之財產，並無規定須
    與經法院或主管機關所指定之人會同開具財產清冊。本件相
    對人之精神或心智狀況尚未達監護宣告之程度，而由本院對
    相對人為輔助之宣告，依上開說明，本件不必指定會同開具
    財產清冊之人。
六、程序費用負擔之依據：家事事件法第177條第2項、第164條
    第2項。　　
中　　華　　民　　國　　111 　年　　10　　月　　26　　日
                  家事法庭    法  官　黃益茂
以上正本與原本相符。
如對本裁定抗告，須於裁定送達後10日之不變期間內，向本院提
出抗告狀，並應繳納抗告費新臺幣1,000元。　　　　　　　　
中　　華　　民　　國　　111 　年　　10　　月　　26　　日
                              書記官